【裁判字號】    98,抗,299
【裁判日期】    981028
【裁判案由】    假扣押
【裁判全文】
臺灣高等法院高雄分院民事裁定           98年度抗字第299號
抗  告  人  韋欣企業有限公司
法定代理人  甲○○
                    室
上列抗告人因與相對人銓星興業有限公司等間假扣押事件，對於
民國98年10月7 日臺灣高雄地方法院98年度裁全字第4999號所為
裁定，提起抗告，本院裁定如下：
    主  文
抗告駁回。
抗告訴訟費用由抗告人負擔。
    理  由
一、聲請及抗告意旨略以：伊執有相對人乙○○於民國98年8 月
    5 日簽發之支票1 紙，並由相對人銓星興業有限公司（下稱
    銓星公司）、丙○○背書，詎該支票屆期提示竟未獲付款，
    相對人自應負連帶給付票款之義務。惟伊持續撥打相對人留
    存之電話，相對人均拒不接聽，致無法連繫，顯見相對人已
    無償還債務意願及能力，並有逃棄及隱匿財產之事實，極有
    可能意圖脫產以逃避本案債務。是伊以保全對相對人票款請
    求權為由，並提出支票等書證，陳明相對人之財產確有日後
    不能執行之虞，向原法院聲請假扣押，應為有據，原裁定竟
    駁回伊假扣押之聲請，即有違誤，爰請求廢棄原裁定等語。
二、乙○○部分：
    抗告人對乙○○聲請假扣押部分，業經原裁定諭知「聲請人
    （即抗告人）以新臺幣壹佰參拾伍萬元為相對人乙○○供擔
    保後，對於相對人乙○○之財產於新臺幣壹佰參拾參萬肆仟
    陸佰零參元之範圍內，得為假扣押。相對人乙○○如為聲請
    人供擔保新臺幣壹佰參拾參萬肆仟陸佰零參元或將之提存後
    ，得免為或撤銷假扣押」，而依抗告人之抗告理由觀之，並
    未對乙○○部分之裁定內容有何不服，則抗告人對乙○○提
    起抗告，難認有理。
三、銓星公司、丙○○部分：
  (一)按債權人就金錢請求或得易為金錢請求之請求，欲保全強制
    執行者，得聲請假扣押；假扣押，非有日後不能強制執行或
    甚難執行之虞者，不得為之；請求及假扣押之原因，應釋明
    之；前項釋明如有不足，而債權人陳明願供擔保或法院認為
    適當者，法院得定相當之擔保，命供擔保後為假扣押，民事
    訴訟法第522 條第1 項、第523 條、第526 條第1 項、第2
    項定有明文。又所謂假扣押之原因，依同法第523 條第1 項
    規定，係指日後有不能強制執行或甚難執行之虞或應在外國
    為強制執行之情形，如債務人浪費財產，增加負擔，或就其
    財產為不利益之處分，將成為無資力之狀態，或將移住遠地
    、逃匿無蹤、隱匿財產等是。債權人就假扣押之原因，依法
    有釋明之義務，亦即須提出可使法院信其主張為真實之證據
    ，必待釋明有所不足，而債權人陳明願供擔保或法院認為適
    當者，法院始得定相當之擔保，命供擔保後為假扣押，若債
    權人未釋明假扣押之原因，即不符假扣押之要件（最高法院
    94年度台抗字第463 裁定意旨參照）。
  (二)經查，抗告人主張銓星公司、丙○○為前開支票之背書人乙
    節，固據其提出支票、退票理由單為證。惟支票及退票理由
    單僅得認抗告人就請求之原因為釋明，並非釋明假扣押原因
    。又抗告人泛言其持續撥打相對人留存之電話，相對人均拒
    不接聽，致無法連繫，相對人極有可能意圖脫產以逃避本案
    債務云云，惟全未提出任何相關證據以為釋明，尚難認已釋
    明假扣押原因。此外，抗告人未能釋明銓星公司、丙○○有
    何隱匿、浪費、移轉財產，或為增加負擔、就其財產為不利
    益之處分，以致達於無資力狀態、或移住遠地、逃匿無蹤等
    情事，致有日後有不能強制執行或甚難執行之虞或應在外國
    為強制執行之假扣押原因，尚難認已盡釋明之義務。是以，
    抗告人對銓星公司、丙○○聲請假扣押並未釋明假扣押之原
    因，而非釋明有所不足，揆諸上開說明，抗告人對假扣押之
    損害雖陳明願供擔保，仍不能認該擔保已補釋明之欠缺，故
    其對銓星公司、丙○○部分假扣押之聲請即與法定要件不符
    。
四、綜上所述，抗告人對乙○○聲請假扣押部分，並未敘明抗告
    理由，其抗告自無理由。又抗告人對銓星公司、丙○○聲請
    假扣押部分，未釋明假扣押之原因，其聲請自不應准許。原
    裁定就乙○○部分酌定擔保金額，准為假扣押之裁定，就銓
    星公司、丙○○部分，駁回抗告人假扣押之聲請，均無違誤
    ，抗告意旨求予廢棄，為無理由，應予駁回。
據上論結，本件抗告為無理由，依民事訴訟法第495 條之1 第1
項、第449 條第1 項、第95條、第78條，裁定如主文。
中    華    民    國    98    年    10    月    28    日
                            民事第五庭
                                審判長法官  蔡明宛
                                法      官  曾錦昌
                                法      官  魏式璧
以上正本證明與原本無異。
本裁定不得再抗告。
中    華    民    國    98    年    10    月    28    日
                                書  記  官  林明威


司法院資訊處製作；財團法人民間司法改革基金會備份。
